臺灣臺中地方法院交通事件裁定　　　　 96年度交聲字第332號
原處分機關　交通部公路總局臺中區監理所
異　議　人
即受處分人　甲○○
送達代收人　乙○○
上列受處分人因違反道路交通管理處罰條例案件，對於交通部公
路總局臺中區監理所民國九十六年一月十五日所為之十一件裁決
（中監違字第裁六○─000000000號、六○─一ＡＣ三
九七六五八號、六○─一ＡＣ三九九二三八號、六○─一ＡＣ四
○○六一七號、六○─一ＡＣ四○五○四一號、六○─一ＡＣ四
○六六四四號、六○─一ＡＣ四○九八六六號、六○─一ＡＣ四
一一三二四號、六○─一ＡＣ四二七○五七號、六○─一ＡＣ四
三二九○九號、六○─一ＡＣ四五七一一七號裁決書），聲明異
議，本院裁定如下：
    主  文
原處分關於如附表所示之部分均撤銷。
前項撤銷部分，甲○○不罰。
其餘異議駁回。
    理  由
一、原處分機關【即交通部公路總局臺中區監理所】係以：
  (一)異議人即受處分人甲○○（下稱受處分人）所有之車號二Ｑ
    －二○○六號自用小客車（下稱前開小客車）應檢驗日期為
    民國九十五年六月七日，前開小客車不依規定限期參加定期
    檢驗，原處分機關於九十五年八月三日以中監車字第六○五
    ○二三二九○號通知單逕行舉發，受處分人未於期限內到案
    ，且不依規定限期參加定期檢驗逾期已逾六個月，原處分機
    關遂於九十六年一月十五日，依道路交通管理處罰條例第十
    七條第一項之規定，以中監違字第裁六○─0000000
    00號裁決書裁處受處分人罰鍰新臺幣（下同）一千四百元
    ，並註銷牌照等語。
  (二)受處分人於如附表所示之時間、地點，駕駛前開小客車而有
    「在道路收費停車處所停車不依規定繳費」之違規行為，原
    舉發機關即臺北市政府交通局遂以如附表（舉發通知單欄）
    所示之十件舉發違反道路交通管理事件通知單逕行舉發，受
    處分人未於期限內到案，原處分機關並於九十六年一月十五
    日，依道路交通管理處罰條例第五十六條第二項規定，以如
    附表（裁決書案號欄）所示之十件裁決書，各裁處受處分人
    如附表（裁處金額欄）所示之罰鍰新臺幣（下同）三百元等
    語。
二、聲明異議意旨略以：受處分人所有之前開小客車已於九十年
    七月十七日質押典當予位於臺中市○○路之聯合當舖，於本
    案裁決書時所載之時間，前開小客車已非在受處分人之實力
    支配範圍下，故此十一筆違規不應歸責於受處分人。且由另
    案國道公路警察官等機關多項裁處均懸掛二Ｑ－二○○六號
    車牌之汽車，亦已因採證相片顯示之汽車廠牌、顏色均與前
    開小客車不同等情觀之，益見為前開違規停車行為之汽車，
    與受處分人無關，爰聲明異議等語。
三、關於如附表所示之違規行為（即如附表所示十件裁決書）部
    分：
  (一)按汽車駕駛人在道路收費停車處所停車，未依規定繳費，主
    管機關應書面通知駕駛人於七日內補繳，並收取必要之工本
    費用，逾期再不補繳，處新臺幣三百元罰鍰，道路交通管理
    處罰條例第五十六條第二項固定有明文。惟按道路交通管理
    處罰條例第八十五條第二項規定：本條例關於車輛所有人之
    處罰，如應歸責車輛駕駛人者，處罰車輛駕駛人。是該條例
    中有關車輛所有人之處罰，除專以處罰車輛所有人者之規定
    外，自應以可歸責車輛所有人為要件。
  (二)經查，受處分人於九十年間迄今雖仍為前開小客車之車輛登
    記所有人乙節，固有公路監理電子閘門車號查詢汽車車籍一
    紙附卷可按。然受處分人前於九十年六月十二日，以動產擔
    保交易法動產抵押之方式，向花旗銀行股份有限公司臺中分
    公司（下稱花旗銀行），提供前開小客車為動產抵押，向花
    旗銀行辦理消費性貸款，抵押借貸六十五萬五千元，而為動
    產擔保交易之債務人，雙方並約定貸款期限，自九十年六月
    起至九十三年五月止，每月一期，每月攤還一次，每次償還
    一萬七千八百九十九元，分四十八期給付，標的物存放地點
    為受處分人之居所，在價金未付清之前，標的物僅得依約占
    有使用，不得任意遷移、出質、或為其他處分，然受處分人
    在貸得上開消費性貸款後，僅付款二期，自九十年八月六日
    起即未再支付，期間受處分人即意圖為自己不法之利益，將
    前開小客車，向位於臺中市○○路之聯合當鋪質押借款十八
    萬元後，並將前開小客車質押在該當鋪，致花旗銀行無法占
    有動產標的，依動產擔保交易法行使取償之權益，而受有損
    害，而受處分已因前揭違反動產擔保交易法案件，經本院以
    九十一年度易字第二八八○號判處拘役二十日，如易科罰金
    ，以銀元三百元折算一日確定等情，除據受處分人提出聯合
    當鋪、本院九十一年度易字第二八八○號刑事判決影本各一
    件附卷可按外，並經本院依職權調閱本院九十一年度易字第
    二八八○號刑事案卷查核無訛，堪認屬實。從而，前開小客
    車於九十五年八月三日起陸續違反道路交通管理處罰條例遭
    員警舉發違規時，受處分人雖尚為車輛登記之所有人，然而
    受處分人於質押典當前開小客車後已非實際之占有使用人，
    堪以認定。況前開小客車之車牌確遭不法人士偽掛使用（至
    少有四種不同車型車輛偽掛）乙節，此有臺北縣政府九十六
    年二月八日北府交營字第○九六○○八七九一○號函、彰化
    縣警察局九十六年二月十二日彰警交字第○九六○○○九○
    三○號函、臺中縣警察局九十六年二月十六日中縣警交字第
    ○九六○○○三二八六號函及交通部臺灣區○道○○○路局
    九十六年二月二十七日業字第○九六○○○四七○五號函附
    卷可稽，益見倘認受處分人為前開小客車之駕駛人而為如附
    表所示之違規停車行為，顯屬速斷。此外，復查無積極證據
    足以證明受處分人確有於如附表所示之時間、地點有駕駛前
    開小客車之違規事實。從而，如附表所示之違規行為時，受
    處分人既已非前開小客車之實際占有使用人，亦無法證據證
    明其為違規時之駕駛人，不符合道路交通管理處罰條例第七
    條之二、第五十六條第一項第一款規定之適用，應再予詳查
    。是原處分機關就如附表所示之部分遽以裁罰，即有未洽，
    是此部分原處分應予撤銷，並為受處分人不罰之諭知。
四、關於前揭不依規定限期參加定期檢驗之違規行為（即前開中
    監違字第裁六○─000000000號裁決書）部分：
  (一)按汽車不依限期參加定期檢驗或臨時檢驗者，處汽車所有人
    九百元以上一千八百元以下罰鍰；逾期一個月以上者並吊扣
    其牌照，至檢驗合格後發還，逾期六個月以上者，註銷其牌
    照。道路交通管理處罰條例第十七條第一項定有明文。次按
    道路交通管理處罰條例規定之處罰，其為吊扣或吊銷車輛牌
    照者，不因處分後該車輛所有權移轉、質押、租賃他人或租
    賃關係終止而免於執行。亦為同條例第八十五條第二項所明
    定。
  (二)經查，前開小客車應於九十五年六月七日參加定期檢驗，惟
    前開小客車未依規定限期參加定期檢驗，經原處分機關於九
    十五年八月三日以中監車字第000000000號通知單
    逕行舉發，前開小客車仍未依規定限期參加定期檢驗逾期已
    逾六個月等情，有前揭舉發通知單一件附卷可按，復為受處
    分人所不否認，堪認屬實。又受處分人於九十年間迄今仍為
    前開小客車之車輛登記所有人，已如前述。且參諸前揭違反
    汽車不依限期參加定期檢驗之規定者，旨在處罰汽車所有人
    。再衡以車輛買賣受讓人遲未辦理過戶登記，可由原車主公
    示催告（刊登報紙或送達之存證信函），逾一星期受讓人仍
    不辦理時，由原車主攜帶證明文件（個人身分證、公司營利
    事業登記證影本及公司或商業登記證明文件影本)、印章、
    報紙或存證信函正本，填寫異動登記書二份，查清稅、費及
    違規積案後辦理拒不過戶註銷牌照登記，惟本件受處分人並
    未向監理機關辦理拒不過戶註銷牌照登記，而係因逾期檢驗
    由原處分機關逕行註銷牌照，是異議人仍為公路主管機關登
    記之車輛所有人，則依道路交通管理處罰條例第十七條第一
    項、第八十五條第二項之規定，受處分人就此部分之違規行
    為，應自負其責。是受處分人就此部分所為之異議，為無理
    由，應予駁回。
五、據上論斷，應依道路交通管理處罰條例第八十七條第二項、
    道路交通案件處理辦法第十九條、第二十條前段，裁定如主
    文。
中　　華　　民　　國　　96　　年　　12　　月　　25　　日
                  交通法庭  法　官  何世全
以上正本證明與原本無異。
如不服本裁定，應於送達後五日內，向本院提出抗告狀。
                            書記官　童洪芳美
中　　華　　民　　國　　96　　年　　12　　月　　25　　日
附表：
┌─┬─────┬───────┬─────┬──────┐
│編│ 違規時間 │舉發通知單案號│裁決書案號│關裁處金額  │
│號│          │              │          │（新臺幣）  │
├─┼─────┼───────┼─────┼──────┤
│  │九十五年八│              │中監違字第│            │
│一│月九日十時│一ＡＣ三九七六│裁六○─一│罰鍰三百元  │
│  │四十四分  │五八          │ＡＣ三九七│            │
│  │          │              │六五八    │            │
├─┼─────┼───────┼─────┼──────┤
│  │九十五年八│              │中監違字第│            │
│二│月十日九時│一ＡＣ三九九二│裁六○─一│罰鍰三百元  │
│  │四十八分  │三八          │ＡＣ三九九│            │
│  │          │              │二三八    │            │
├─┼─────┼───────┼─────┼──────┤
│  │九十五年八│              │中監違字第│            │
│三│月十一日十│一ＡＣ四○○六│裁六○─一│罰鍰三百元  │
│  │時三十七分│一七          │ＡＣ四○○│            │
│  │          │              │六一七    │            │
├─┼─────┼───────┼─────┼──────┤
│  │九十五年八│              │中監違字第│            │
│四│月十五日九│一ＡＣ四○五○│裁六○─一│罰鍰三百元  │
│  │時五十一分│四一          │ＡＣ四○五│            │
│  │          │              │○四一    │            │
├─┼─────┼───────┼─────┼──────┤
│  │九十五年八│              │中監違字第│            │
│五│月十六日十│一ＡＣ四○六六│裁六○─一│罰鍰三百元  │
│  │五時十六分│四四          │ＡＣ四○六│            │
│  │          │              │六四四    │            │
├─┼─────┼───────┼─────┼──────┤
│  │九十五年八│              │中監違字第│            │
│六│月十八日十│一ＡＣ四○九八│裁六○─一│罰鍰三百元  │
│  │時三分    │六六          │ＡＣ四○九│            │
│  │          │              │八六六    │            │
├─┼─────┼───────┼─────┼──────┤
│  │九十五年八│              │中監違字第│            │
│七│月十九日九│一ＡＣ四一一三│裁六○─一│罰鍰三百元  │
│  │時二十八分│二四          │ＡＣ四一一│            │
│  │          │              │三二四    │            │
├─┼─────┼───────┼─────┼──────┤
│  │九十五年八│              │中監違字第│            │
│八│月三十一日│一ＡＣ四二七○│裁六○─一│罰鍰三百元  │
│  │九時二十一│五七          │ＡＣ四二七│            │
│  │分        │              │○五七    │            │
├─┼─────┼───────┼─────┼──────┤
│  │九十五年九│              │中監違字第│            │
│九│月五日九時│一ＡＣ四三二九│裁六○─一│罰鍰三百元  │
│  │十八分    │○九          │ＡＣ四三二│            │
│  │          │              │九○九    │            │
├─┼─────┼───────┼─────┼──────┤
│  │九十五年九│              │中監違字第│            │
│十│月二十三日│一ＡＣ四五七一│裁六○─一│罰鍰三百元  │
│  │十時十分  │一一七        │ＡＣ四五七│            │
│  │          │              │一一一七  │            │
└─┴─────┴───────┴─────┴──────┘
